【裁判字號】    88,自,763
【裁判日期】    890120
【裁判案由】    誣告等
【裁判全文】
臺灣臺北地方法院刑事判決                          八十八年度自字第七六三號
    自  訴  人  甲○○
    自訴代理人  林宏信律師
    被      告  乙○○
    選任辯護人  陳憲鑑
右列被告因誣告案件，經自訴人提起自訴，本院判決如左：
    主  文
乙○○無罪。
    理  由
一、自訴意旨略以：被告乙○○明知中泰聯企業股份有限公司（下稱中泰聯公司）所
    有片名「落鳥」之國語電影，並非大陸知名女演員陳沖所主演，仍與自訴人即泰
    聯公司負責人甲○○簽約發行該「落鳥」國語電影錄影帶，已經獲有利益，竟於
    八十七年六月間，藉詞前開片名「落鳥」電影，並非大陸知名女演員陳沖所主演
    為由，向臺灣臺北地方法院檢察署訴稱自訴人意圖為自己不法之所有，於八十六
    年七月二十五日，至臺北市○○○路六○九號七樓嘉佳育樂有限公司（下稱嘉佳
    公司）向負責人乙○○詐稱「落鳥」影片係由大陸知名女演員陳沖主演，願以新
    臺幣（下同）一百八十萬元出售該影片之錄影帶版權云云，被告因此陷於錯誤，
    以嘉佳公司名義與自訴人代表之中泰聯公司簽訂購買「落鳥」影片錄影帶版權之
    合約書，並支付一百八十萬元，嗣於交片後，經被告觀看該片，並無演員陳沖，
    始知受騙云云，而誣告自訴人涉犯刑法第三百三十九條第一項之詐欺罪嫌等語。
二、按犯罪事實，應依證據認定之，無證據不得推定其犯罪事實。如不能證明被告犯
    罪者，應諭知無罪之判決，刑事訴訟法第一百五十四條、第三百零一條第一項分
    別定有明文。又告訴人之告訴，本以使被告受刑事訴追為目的，故其陳述是否與
    事實相符，自應調查其他證據，以資審認，苟其所為攻擊之詞，尚有瑕疵，則在
    此瑕疵未予究明以前，即不能遽採為斷罪之基礎，有最高法院六十九年臺上字第
    一五三一號判決意旨可以參照。至誣告罪之成立，須其申告內容完全出於憑空捏
    造，若所告尚非全然無因，祇因缺乏積極證明致被誣告人不受訴追處罰者，尚難
    遽以誣告論罪，亦經同院四十三年臺上字第二五一號著有判例。
三、本件自訴人認被告涉犯誣告罪嫌，無非以：被告誣告自訴人涉嫌詐欺等案件，業
    據本院以八十八年度易字第一九０號判決無罪在案，被告對自訴人提出不實指控
    ，顯已涉犯刑法誣告罪嫌等語，為其論據。惟訊據被告堅詞否認有何誣告犯行，
    辯稱：電影是否由知明影星所主演，確為議價重點，被告當初陷於錯誤，方才與
    自訴人簽訂契約發行影帶等語。
四、經查：（一）前揭因電影「落鳥」並非影星陳沖主演等事實所衍生之民事案件，
    業經本院民事庭以八十八年度重訴字第一八三０號判決甲○○即本件自訴人應賠
    償九十萬元及自八十八年八月十四日起至清償日止，按年息百分之五計算之利息
    在案，有該判決書正本一份，附於本件刑事卷宗可憑；（二）自訴人於本院八十
    八年度易字第一九０號刑事案件審理中，固曾堅決否認有何詐欺情事，惟另辯稱
    本件「落鳥」影片之買售暨締約、包括海報印製等工作諸事宜，均委由陳杜誠處
    理，而自訴人經本件被告通知後始悉上開錄影帶中並無演員「陳沖」參與演出，
    自訴人雖於事後願予賠償，但因被告索價太高致無法達成合意等語，亦經本院調
    取本院八十八年度易字第一九０號刑事卷宗暨判決書一份，查閱屬實，足認本件
    被告確因自訴人所提供之電影「落鳥」未有影星陳沖主演，致有索賠情事無訛，
    是以本件被告當時以此事由，向臺灣臺北地方法院檢察署檢察官提出告訴，並非
    全然無因；（三）又本院刑事庭審理八十八年度易字第一九０號詐欺案件時，另
    曾傳喚證人陳仁道到庭結稱有關「落鳥」影片中演員「陳沖」主演之文字，係因
    陳杜誠之指示而加印等節，乃推測自訴人於前開詐欺案件因將本件影片「落鳥」
    之買賣暨錄影帶版權交易事宜，均委由陳杜誠處理，故自訴人當時不知情其內並
    無演員「陳沖」主演之語，亦未主導合約書上記載演員「陳沖」主演之文字一節
    ，尚非飾卸，因認自訴人當時縱有不知上情而締結發行「落鳥」錄影帶合約書，
    亦難指為主觀上有何不法意圖可言，而被告當時之指訴既有前開瑕疵，乃為對該
    案被告即本件自訴人有利之認定，並非斷定本件被告初始申告內容完全出於憑空
    捏造，足認被告所訴情節並非全然無因，祇因缺乏積極證明致被誣告人不受訴追
    處罰；（四）綜前所述，本件被告所申告內容，既非完全出於憑空捏造，又已獲
    得民事訴訟部分勝判決，其所指訴情節，並非全然無因，祇因缺乏積極證明致被
    誣告人不受訴追處罰，其所提出告訴意旨，縱有誤會，但非全然無據。本件除自
    訴人之指述外，尚無其他證據足認是否與事實相符，本院復查無其他積極之證據
    ，足認被告確有誣告之情事，本件不能證明被告犯罪，依法應諭知無罪之判決。
據上論斷，應依刑事訴訟法第三百四十三條、第三百零一條第一項，判決如主文。
中      華      民      國    八十九    年      一      月     二十     日
                                      臺灣臺北地方法院刑事第六庭
                                          法  官  黃程暉
右正本證明與原本無異。
如不服本判決，應於判決送達後十日內，向本院提出上訴狀。
                                          書記官  張華瓊
中      華      民      國  八十九    年      一      月     二十六   日


司法院資訊處製作；財團法人民間司法改革基金會備份。
